臺灣新北地方法院民事判決
110年度勞訴字第63號
原      告  周淑琴  
被      告  金光上光實業股份有限公司

法定代理人  黃敏宗  
訴訟代理人  范志誠律師
上列當事人間請求請求給付工資事件，經本院於民國111年3月3
日言詞辯論終結，判決如下：
    主  文
被告應給付原告新臺幣壹拾柒萬零參佰參拾參元。
原告其餘之訴駁回。 
訴訟費用由被告負擔十分之三，餘由原告負擔。
本判決第一項得假執行，但被告以新台幣壹拾柒萬零參佰參拾參
為原告供擔保後免為假執行。
    事實及理由
一、原告起訴主張：
　　原告自民國85年5月12日即至被告公司任職，擔任排版技術
    員乙職，迄至109年7月31日離職，期間原告未曾行使過特休
    假，而被告亦未曾依法給與原告特休未休工資；又被告雖於
    每年年初過年前核發相當於2個月月薪的獎金，然此均屬年
    終獎金，並未包含特休未休工資。是以原告離職前每月工資
    新臺幣（下同）42,000元計算，每日工資1,400元，自85年
    至109年共計有451天之特休假，爰依勞動基準法（下稱勞基
    法）第38條第4項規定，請求被告給付上開天數之特休未休
    工資共計631,400元。並聲明：被告應給付原告631,400元。
二、被告則抗辯：
　㈠被告公司屬中小型企業，員工在10人以內，並均主動發給津
    貼、餐費，且被告公司是於年底時一次性發給全體員工1個
    月薪資作為特休未休工資，另加計1個月的年終獎金，共計2
    個月，被告不分員工年資，均發給相當於最高年資30天的特
    休未休工資，所有員工都樂於接受，故被告實已清償。
　㈡原告每月工資計算應以每月底薪31,500元，加計5,000元津貼
    ，共計36,500元為經常性給與工資。
　㈢又縱被告應再發給原告特休未休工資，然依民法第126條規定
    ，原告請求權因5年間不行使而消滅，原告自110年1月8日申
    請勞資協調，回溯5年計算，原告僅得請求105年1月8日後之
    特休未休工資。
　㈣並聲明：原告之訴駁回。訴訟費用由原告負擔。　
三、兩造不爭執事項：
  ㈠原告於85年5月12日至被告公司任職，擔任排版技術員乙職，
    迄至109年7月31日離職。
  ㈡原告於任職期間，均未行使其特休假。
  ㈢原告自105年至109年間，各年度之特別休假日數，分別為26
    、27、28、29、30日（見本院卷二第27、33頁）。
四、兩造爭執事項：　
  ㈠被告就原告於任職期間未曾行使其特休假乙節並不爭執，惟
    抗辯其已清償等語。查：
　⒈按勞工在同一雇主或事業單位，繼續工作滿一定期間者，應
    依下列規定給予特別休假：一、6個月以上1年未滿者，3日
    。二、1年以上2年未滿者，7日。三、2年以上3年未滿者，1
    0日。四、3年以上5年未滿者，每年14日。五、5年以上10年
    未滿者，每年15日。六、10年以上者，每1加給1日，加至30
    日為止。勞工之特別休假，因年度終結或契約終止而未休之
    日數，雇主應發給工資。勞工依本條主張權利時，雇主如認
    為其權利不存在，應負舉證責任。勞基法第38條第1項第1至
    4款、第4項前段、第6項分別定有明文。
　⒉原告對於被告於106年至109年年初，將清冊內各年度之獎金
    匯入其申設之中國信託商業銀行帳戶內乙節，並不爭執（見
    本院卷一第129、135頁），然否認所領取之獎金包含特休未
    休工資，並陳述其進入被告公司後，係經告知其年終獎金為
    2個月，並未提及特休未休工資與1個月年終獎金一併發放等
    語。而查，被告提出其所製作105年至109年間之獎金清冊（
    見本院卷一第87至95頁），用以佐證被告於翌年年初時，將
    上年度特休未休工資與年終獎金一併發放，且每月員工之特
    休未休工資均以1個月工資作為計算等情，然上開獎金清冊
    ，固記載原告自105年至109年度各年度之「年假代金」與「
    年終獎金」項目，惟該清冊之最後「蓋章」欄並未有任何員
    工簽名確認，則此份清冊實無從證明被告曾告知原告，其將
    每年度特休未休工資均折算為1個月工資，並與年終獎金一
    併發放之事實。況該清冊為被告自行製作，觀諸上開清冊，
    其年終獎金一欄並非固定以各員工1個月的工資作為發放獎
    金標準，尚有依員工之上年度出勤表現作為年終獎金的發放
    依據，則被告公司反而未以各員工年資作為特休未休工資發
    放標準，是被告以體恤各勞工為由，無論年資深淺，均發放
    1個月之特休未休工資，亦與常情不符。再者，被告提出勞
    動契約1紙，欲證明被告與各員工間確實有發放之2個月工資
    ，其中包含1個月之特休未休工資（見本院卷一第85頁），
    然觀諸該契約之簽訂時間為110年1月22日，原告此時業已離
    職，則上開勞動契約亦不足證明被告曾告知原告每年年初所
    發放之款項包含1個月工資之特休未休工資。
　⒊證人即被告公司員工何偉源於本院審理時固然證述：我進入
    被告公司任職時，原告即在公司上班，因而認識原告，我進
    入公司時是與公司法定代理人的女兒黃經理討論到工資，她
    說員工做滿2年就可以有年假代金，一般做滿6個月有3天的
    特休，滿1年是7天的特休，滿2年是30天的特休，公司說可
    以休息，也可以選30天的特休未休工資；我進入公司時，有
    說年終獎金是1個月，如果特休沒有休，就會發年假代金，
    而我是在106年進入公司，107年2月我有領到2萬多元的年假
    代金，同一天有入帳另一筆年終獎金；108年任職滿2年，我
    在109年1月20日就領了30天的特休未休工資。我在公司內不
    曾和他人討論薪資結構，但有問是不是每個人滿2年都會有
    年假代金，沒有聽到有人反應年假代金的問題（見本院卷二
    第19至23頁）。是依據證人何偉源上開證述，其意是指被告
    依據勞動基準法第38條第1項第1、2款規定，任職滿6個月，
    即給予3日之特休，任職滿1年，則給予7日特休，若任職滿2
    年，則給予比勞動基準法第38條第1項第2款以下更為優惠之
    特休，亦即證人何偉源係於106年7月到職，則於107年年初
    、108年年初，被告除給付年終獎金外，應另給付證人何偉
    源106年度之3日特休未休工資、107年度之7日特休未休工資
    ，然依該清冊所載，證人何偉源106年度及107年度之年假代
    金欄位均記載為「0」，即被告並未給付證人何偉源該年度
    之特休未休工資，從而，證人何偉源證述被告在其任職滿6
    個月，即有發放特休未休工資，其在107年2月就已經領到2
    萬多元之特休未休工資等語，與被告之獎金清冊所載明顯不
    符，是證人何偉源證述被告公司先前曾與員工達成固定以1
    個月工資作為特休未休工資計算等語，已難以採信。況證人
    何偉源亦證述其並未與其他員工討論過薪資結構，則本件亦
    難以證人何偉源上開證述，證明兩造間曾達成固定以1個月
    工資作為原告之特休未休工資，且與年終獎金併同發放之合
    意。
　⒋綜上，被告既未能證明其曾給付原告任職期間之特休未休工
    資，則原告主張其任職期間，未曾行使特休假，被告未依法
    發給特休未休工資等情，即屬實在，其依勞基法第38條第4
    項規定請求被告給付特休未休工資即有理由。
　㈡原告請求被告給付特休未休工資，其工資應如何計算？　
　⒈按勞基法第38條第4項所定雇主應發給工資，按勞工未休畢之
    特別休假日數，乘以其1日工資計發，所謂1日工資，為勞工
    之特別休假於年度終結或契約終止前1日之正常工作時間所
    得之工資；其為計月者，為年度終結或契約終止前最近1個
    月正常工作時間所得之工資除以30所得之金額，勞基法施行
    細則第24之1條第2項第1款定有明文。
　⒉本件原告於起訴時，原主張其每月工資為42,000元，惟被告
    否認，並陳述原告薪資應為底薪31,500元，並加上5,000元
    之津貼，故每月工資應為36,500元等語，而原告就此亦僅陳
    述：老闆娘即被告法定代理人之配偶曾說，她沒辦法將我的
    薪水調高，她私人給我補貼5,000元，這筆沒有記在帳內等
    語（見本院卷一第264頁）。而本件先就其工資中補貼之5,0
    00元審究，原告既陳述此為被告法代配偶私下給與之補貼，
    足認原告每月所受領之款項，其中5,000元並非兩造間意定
    之薪資內容，是此5,000元自不能列入原告每月工資。再者
    ，原告就其每月薪資數額是否確實為42,000元，並未提出相
    關資料以為佐證，而依卷附之原告薪資帳戶內匯款資料，除
    每月固定之5,000元津貼外，另筆底薪數額，於扣除私下補
    貼之5,000元後亦非固定，以106年1月後發給之薪資而言，
    係介於28,000餘元至32,000餘元間，又以原告最後一次所提
    計算表記載，則是以每月工資36,500元作為其計算標準，核
    與被告陳述相符，是堪認原告之休假年度終結前，其每月工
    資為36,500元。
　㈢原告可請求被告給付之特休未休工資之天數為何？被告抗辯
    原告105年1月8日前之請求已罹於時效有無理由？
　⒈原告於勞資爭議調解程序中及起訴時，均主張請求自85年至1
    09年間共計451天之特休日（見本院卷一第41頁、第263頁）
    ，惟為被告為時效抗辯。而按利息、紅利、租金、贍養費、
    退職金及其他1年或不及1年之定期給付債權，其各期給付請
    求權，因5年間不行使而消滅，民法第126條定有明文，查特
    休未休工資屬工資性質，自應適用5年之短期時效，原告於1
    10年1月8日始向被告為請求，此有新北市政府勞資爭議調解
    申請書1份附卷可按（見本院卷一第14頁），是原告於105年
    1月8日以前之特休未休工資請求權已罹於時效，應堪認定。
　⒉又原告於本院最後一次所提計算表，已就105至109年度，各
    年度之特休未休日數予以計算，分別為26日、27日、28日、
    29日及30日，合計為140日，而此為被告所不爭執（見本院
    卷二第33頁），是原告請求上開日數之特休未休工資170,33
    3元，即有理由（計算式：36500÷30×140≒170333，元以下四
    捨五入），逾上開金額，原告請求被告給付特休未休工資部
    分，並無理由，應予駁回。
五、從而，原告依勞基法第38條第4項規定，請求被告給付原告1
    05年度至109年度之特休未休工資共計170,333元為有理由，
    應予准許。逾此範圍之請求，則無理由，應予駁回。
六、本件事證已臻明確，兩造其餘攻擊防禦方法及其餘爭點，核
    與判決結果無涉，爰不一一論述。
七、法院就勞工之給付請求，為雇主敗訴之判決，應依職權宣告
    假執行，前項請求，法院應同時宣告雇主得供擔保或將請求
    標的物提存而免假執行，為勞動事件法第44條第1項、第2項
    所明定。本件判決主文第1項為被告即雇主敗訴之判決，依
    據前開規定，並依職權宣告假執行及免為假執行之宣告。
八、訴訟費用負擔之依據：民事訴訟法第79條。　
中　　華　　民　　國　　111 　年　　3 　　月　　31　　日
                  民事第五庭  法　官　曹惠玲
以上正本係照原本作成。　　　　　　　　　
如對本判決上訴，須於判決送達後20日內向本院提出上訴狀。如
委任律師提起上訴者，應一併繳納上訴審裁判費。
中　　華　　民　　國　　111 　年　　3 　　月　　31　　日
                              書記官  涂菀君